臺灣屏東地方法院刑事判決　　　　　　　 96年度訴字第228號
公　訴　人　臺灣屏東地方法院檢察署檢察官
被　　　告　甲○○
選任辯護人　丙○○律師
上列被告因準強盜案件, 經檢察官提起公訴（96年度偵字第770
號）, 本院判決如下：
    主  文
甲○○於夜間侵入住宅竊盜, 處有期徒刑壹年貳月, 減為有期徒
刑柒月。並應於刑之執行完畢或赦免後, 令入相當處所施以監護
貳年。
    事  實
一、甲○○因罹患精神分裂症, 致其辨識行為違法或依其辨識而
    行為之能力, 較一般通常人之平均程度顯著降低。其亦曾於
    民國95年6 月間, 因違反選舉罷免法案件, 經法院判處有期
    徒刑4 月, 緩刑3 年確定, 現仍在緩刑中, 惟不知警惕, 竟
    為籌措購買安眠藥之費用, 而意圖為自己不法之所有, 於96
    年1 月25日21時50分許夜間, 侵入屏東縣潮州鎮○○路4 號
    丁○○住處之客廳後, 徒手竊取丁○○所有之手提包1 個（
    價值約新臺幣500 元, 內無其他財物）, 惟於逃離現場時,
    為丁○○之鄰居發覺喊叫, 適為丁○○雇請之水電工乙○○
    聽聞, 乃追出查看, 並循甲○○去向上前追捕, 嗣於丁○○
    住宅附近之巷弄內逮捕甲○○而報警查獲, 警方並在逮捕現
    場扣得上開手提包1 只（已發還丁○○）。
二、案經屏東縣警察局潮州分局報告臺灣屏東地方法院檢察署檢
    察官偵查起訴。
    理  由
壹、程序部分:
    按被告之自白, 非出於強暴、脅迫、利誘、詐欺、疲勞訊問
    、違法羈押或其他不當方法, 且與事實相符者, 得為證據,
    刑事訴訟法第156 第1 項定有明文。亦即被告之自白係出於
    自由意思, 且與事實相符者, 即有證據能力; 反之, 若係非
    法取供者, 因其陳述非出於任意性, 其所為陳述即無證據能
    力。本案被告甲○○於警詢、偵查及本院審理中均曾就首揭
    事實自白不諱, 前後陳述內容相符, 其於本院審理中亦未爭
    執其在警詢及偵查中自白之任意性, 或曾陳述該次自白係出
    於不正方法, 且核與事實相符, 依前揭規定, 自得為證據。
貳、實體部分:
一、前開事實業據被告甲○○於警詢、偵查及本院審理中坦承不
    諱, 核與證人丁○○及乙○○2 人於偵查及本院審理中證述
    之情節相符, 並有屏東縣警察局潮州分局扣押筆錄、扣押物
    品目錄表各1 分、贓物認領保管單1 紙及照片5 幀附卷可考
    , 本件事證明確, 被告犯行堪以認定。
二、核被告所為, 係犯刑法第321 條第1 項第1 款之於夜間侵入
    住宅竊盜罪。被告行竊得手後, 雖為脫免逮捕, 而對追捕者
    乙○○施以暴力行為, 然因尚未到達使人難以抗拒之程度（
    理由詳如後述）, 故其犯行尚不能以刑法第329 條之準強盜
    罪相繩, 公訴意旨未審酌及此, 逕依刑法第329 條之罪名對
    被告起訴, 在法律適用上即有未洽, 惟其基本事實同一, 本
    院仍應審理, 並變更其起訴法條。又被告於本院審理中, 自
    陳其罹患精神分裂症, 並持有記載被告罹患中度精神障礙之
    身心障礙手冊, 本院因之將其送往屏安醫院進行精神鑑定,
    其鑑定結果略以: 「依被告過去之病史及臨床症狀表現等資
    料綜合研判, 被告乃係一慢性精神分裂病之個案。且被告有
    幻聽症狀, 故導致被告常喃喃自語與幻聽交談, 其認知功能
    較一般人差、心理上有高衝動性、自我控制能力不良、亦有
    明顯的情緒困擾。本案案發時, 被告的犯罪動機明確, 但對
    於此犯罪行為會遭致何種後果卻缺乏判斷能力與衝動行為的
    控制能力, 即被告於案發當時, 其辨識行為違法或依其辨識
    而行為之能力已經因為長期之精神疾病而顯著降低, 但尚未
    達到完全不能辨識其行為違法或欠缺依其辨識而行為之能力
    的程度。」茲有該院屏安刑鑑字第960510號精神鑑定報告在
    卷可考（本院卷第68頁至第71頁）, 故依刑法第19條第2 項
    之規定減輕其刑。爰審酌被告之智識程度、曾有違反公職人
    員選舉罷免法、傷害及竊盜等犯罪前科（卷附臺灣高等法院
    被告前案紀錄表參照）, 素行不端, 其犯罪之動機、目的、
    手段、所得利益不多、被害人所受損害程度, 被告事後坦承
    犯行等一切情狀, 量處如主文所示之刑, 並依中華民國96年
    罪犯減刑條例之規定減刑, 以資懲儆。末按, 依上開屏安醫
    院精神鑑定報告記載, 被告辨識其行為違法或依其辨識而行
    為之能力已顯著減低, 且除精神症狀外, 亦有多次自殘、自
    殺傾向, 因此建議被告接受醫療處遇, 改善其症狀, 以降低
    其再犯及自殺的風險。是以本院因認宜依刑法第87條第2 項
    、第3 項之規定, 於被告刑之執行完畢或赦免後, 令入相當
    處施以監護2 年, 以避免被告病發時之行為對其個人及社會
    造成危害, 附此敘明。
三、不另為公訴不受理判決之部分:
    (一)公訴意旨另以: 甲○○竊得丁○○所有之手提包後, 前往
      丁○○住宅隔壁之巷子查看手提包內有無財物, 因見其內
      並無財物, 遂將之丟棄在花圃, 適為乙○○瞥見, 乙○○
      質問為何偷竊, 並要求其向失主道歉, 甲○○反向朝屋主
      住處方向行走, 乙○○以為其欲向失主賠罪, 不料至路口
      , 竟迅速逃跑, 乙○○再度追上, 抓住甲○○衣服, 甲○○為脫免逮捕, 竟基於準強盜犯意, 邊跑邊回頭與乙○○
      扭打, 掙脫中毆打林員臉部, 並以腳踹林員腹部, 乙○○
      繼續追逐, 並呼喊民眾前來幫忙, 共同將之緝獲, 事後乙○○驗傷, 受有右手第5 指0.5 公分×0.8 公分, 右手第
      4 指0. 5公分擦傷, 右大拇指壓挫傷之傷害, 因認被告此
      部分行為涉犯刑法第329 條之準強盜罪嫌。
    (二)惟按, 竊盜或搶奪, 因防護贓物、脫免逮捕或湮滅罪證而
      當場施以強暴、脅迫者, 以強盜論, 刑法第329 條固定有
      明文, 惟該擬制為強盜罪之強暴、脅迫行為, 尚須到達使
      人難以抗拒之程度（司法院大法官會議釋字第630 號解釋
      ）, 始得以刑法第329 條之準強盜罪相繩。本案被告甲○○毆打追捕者乙○○之時間, 尚非深夜, 其行為地點又鄰
      近住宅, 並非偏僻無人之荒郊, 故被害人乙○○遭被告毆
      打後, 可立即向附近鄰居或路人尋求奧援, 且被害人與被
      告年齡相彷, 被告又係徒手, 被害人1 人雖不足以單獨制
      服被告, 但依社會一般通念, 被告之暴力行為, 應尚不足
      以抑制被害人之意思自由, 至使不能抗拒。而本件被害人
      實際上亦未受被告暴力之壓制, 而放棄逮捕被告, 故被告
      行為, 並未到達使人難以抗拒之程度, 與刑法第329 條準
      強盜罪之構成要件並不該當。公訴意旨認被告此部分涉有
      刑法第329 條之準強盜罪即有未合。又被告此部分行為原
      應論以刑法第277 條第1 項傷害罪, 惟被害人乙○○對被
      告此一行為並未提出告訴, 而公訴意旨又認此部分與前開
      論罪科刑之竊盜罪間為實質上一罪之關係, 爰不另為公訴
      不受理之諭知。
據上論斷, 應依刑事訴訟法第299 條第1 項前段、第300 條, 刑
法第321 條第1 項第1 款、第19條第2 項、第87條第2 項、第3
項, 中華民國96年罪犯減刑條例第2 條第1 項第3 款、第7 條,
判決如主文。
中　　華　　民　　國　　96　　年　　8 　　月　　22　　日
                  刑事第四庭    審判長法  官  莊鎮遠
                                      法  官  劉敏芳
                                      法  官  王以齊
以上正本證明與原本無異。
如不服本判決應於收受本判決送達後十日內向本院提出上訴書狀
，其未敘述上訴理由者，並得於提起上訴後十日內向本院補提理
由書狀（均須按他造當事人之人數附繕本）「切勿逕送上級法院
」
中　　華　　民　　國　　96　　年　　8 　　月　　22　　日
                                      書記官  盧姝伶
附錄本判決論罪科刑法條：
刑法第321條第1項第1款
犯竊盜罪而有左列情形之一者, 處6 月以上、5 年以下有期徒刑
：
一  於夜間侵入住宅或有人居住之建築物、船艦或隱匿其內而犯
    之者。
